臺灣屏東地方法院民事裁定　　　　　 100年度消債更字第48號
聲　請　人
即 債 務人　王秋萍
代　理　人　李淑妃律師
上列當事人消費者債務清理聲請更生事件，本院裁定如下：
    主  文
債務人王秋萍自中華民國一百年九月九日上午十時起開始更生程
序。
命司法事務官開始本件更生程序。
保全處分聲請駁回。
    理  由
一、按法院開始更生程序之裁定，應載明其年、月、日、時，並
    即時發生效力，又法院裁定開始更生或清算程序後，得命司
    法事務官進行更生或清算程序，必要時，得選任律師、會計
    師或其他適當之自然人或法人一人為監督人或管理人，消費
    者債務清理條例（下稱消債條例）第45條第1 項、第16條第
    1 項分別定有明文。
二、本件聲請意旨略以：聲請人因創業經營攤販生意且須獨立扶
    養未成年子女王鉉茗而入不敷出，致陷財務困境，對金融機
    構及資產管理公司因消費借貸所負之債務計達新臺幣（下同
    ）254,982 元，有不能清償債務情事，於民國100 年3 月9
    日向最大債權銀行即中國信託商業銀行股份有限公司（下稱
    中國信託銀行）請求共同協商債務清償方案，惟因聲請人自
    100 年3 月起遭元誠國際資產管理公司每月強制扣薪約9,00
    0 元，且尚須負擔父母、未成年子女之扶養費用及自身生活
    必要費用之支出，已無法履行最大債權銀行即中國信託銀行
    提出每月清償5,000 元、週年利率5 ％、分43期之還款方案
    ，以致協商不成立，又無聲請人之擔保或無優先權之債務總
    額未逾1,200 萬元，復未經法院裁定開始清算程序或宣告破
    產，爰依法聲請更生等語。
三、聲請人主張現積欠無擔保債務共254,982 元，於消債條例施
    行後，曾於100 年3 月9 日向最大債權金融機構中國信託銀
    行申請協商，遭該行以「無法負擔任何還款條件」為由致協
    商不成立等情，業據聲請人提出債權人清冊、前置協商申請
    書、前置協商不成立通知書、財團法人金融聯合徵信中心當
    事人查詢個人資料信用報告回覆書等件附卷可稽（見消債更
    卷第9 頁至第13頁、第48頁至第62頁）。惟聲請人考量另積
    欠元誠國際資產管理股份有限股份有限公司無擔保債務140,
    420 元，每月薪資業遭強制扣薪三分之一約9,000 元，實無
    力按協商條件每月清償5,000 元，而拒絕簽立前置協商契約
    書等情，有中國信託銀行陳報狀、元誠國際資產管理股份有
    限公司債權讓與證明書附卷足稽（見消債更卷第97頁、第14
    2 頁至第154 頁），足認聲請人確已踐行消債例第151 條之
    前置協商程序而協商不成立，自得向本院聲請更生，合先敘
    明。
四、聲請人主張其自99年10月起任職於財團法人創世社會福利基
    金會，每月收入約28,000元，加上每月領有兒少補助款1,40
    0 元，扣除伙食費、交通費、房租、電信費、扶養費及每月
    遭法院扣薪9,000 元，雖有剩餘，然不足以按最大債權銀行
    提供之協商方案還款等情，經查：
(一)、聲請人99年11月起至100 年6 月止（100 年2 月無薪資所得
    明細資料），於扣除勞健保、福利金、離職金後，核其實得
    薪資為192,130 元，平均每月薪資為27,447元（計算式：19
    2,130 元÷7 個月＝27,447元），有薪資明細表、中華郵政
    存摺明細在卷可參（小數點以下四捨五入，見消債更卷第16
    頁及第19頁、第68、69頁），且每月另領有兒少補助金1,40
    0 元，亦有中華郵政存摺明細附卷足稽（見消債更卷第20頁
    ），是以，聲請人每月可處分所得為28,847元；又聲請人主
    張所負債務總額254,982 元，無擔保或無優先之債務未逾1,
    200 萬元，業據提出財產及收入狀況說明書、債權人清冊、
    薪資單、財團法人金融聯合徵信中心當事人綜合信用報告－
    債務清理條例前置協商專用債權人清冊、綜合所得稅各類所
    得資料清單、薪資單、財產歸屬資料清單、戶籍謄本、房屋
    租賃契約書、中國信託銀行100 年8 月11日民事陳報狀等件
    為證，是此部分事實應可認為屬實。
(二)、按直系血親相互間，互負扶養之義務，又負扶養義務者有數
    人，而其親等同一時，應各依其經濟能力，分擔其義務，此
    為民法第1114條第1 款、第1115條第1 、3 項分別定有明文
    ；另按對於未成年子女之權利義務，除法律另有規定外，由
    父母共同行使或負擔之，民法第1089條第1 項前段定有明文
    。聲請人自陳有父母親及未成年子女待其扶養，並提出戶籍
    謄本為證（見消債更卷第23頁至第24頁），衡酌聲請人之父
    母親及未成年子女98、99年度均無所得收入足供維持自身必
    要生活支出，有財政部臺灣省南區國稅局98、99年度綜合所
    得稅各類所得資料清單及財政部臺灣省南區國稅局財產歸屬
    資料清單可考（見消債更卷第40頁及第47頁）。基此，未成
    年子女既為非婚生子女，未受生父認領，自應由聲請人負擔
    全部扶養義務，此外，聲請人依法亦應分擔對其父母親之扶
    養義務，依其親屬關係系統表可知，聲請人共有六名兄弟姊
    妹，因此聲請人每月應支出之扶養費應為13,659元（計算式
    ：父母扶養費：10,244元×2 人÷6 人＋子女扶養費：10,2
    44元＝13,659元，小數點以下四捨五入）。
(三)、又聲請人既已負債沈重，自不能與一般通常之人之生活水平
    同為要求，應依內政部100 年7 月1 日公告100 年度臺灣省
    每人每月最低生活費用（業已包含食、衣、住、行、育、樂
    等各項基本需求）10,244元為標準，此標準係參酌內政部社
    會司依社會救助法第4 條規定所制訂，權衡一般人最近一年
    每月平均消費，再以該數額60％計算，惟此數額乃衡量低收
    入戶資格之標準，非謂每人每月最低生活費用必以上開數額
    為限，原則應以此為度，認列其必要支出，但尚須衡酌聲請
    人有無其他特殊必要費用，另予以採認。聲請人主張每月尚
    須支出房租5,000 元，有租賃契約及租賃證明在卷（見消債
    更卷第33頁、第158 頁），核為生活必要支出，故上開費用
    自應予列計，逾此範圍之支出不予採認。基此，聲請人每月
    個人必要生活費用為15,244元（計算式：生活費10,244元+
    房租費用5,000 元＝15,244元）。
五、基上，聲請人於100 年3 月間與中國信託銀行進行協商，按
    月應償還5,000 元，有100 年8 月11日中國信託銀行民事陳
    報狀及前置協商不成立通知書附卷可憑（見消債更卷第62頁
    、第97頁）。以聲請人前開計算每月實得收入28,847元，業
    經元誠國際資產管理股份有限公司強制扣薪三分之一約9,00
    0 元，已無力負擔每月高達28,903元之最低生活費用及扶養
    費（計算式：13,659元＋15,244元＝28,903元），前置協商
    條件約定聲請人按月還款5,000 元，其履行自有重大困難，
    聲請人主張因不可歸責於己之事由，致協商不成立，應堪採
    信。
六、本件聲請人無擔保或無優先之債務未逾1,200 萬元，有不能
    清償債務之情事，復因不可歸責於己之事由，協商不成立，
    又查無聲請人有消債條例第6 條第3 項、第8 條及第46條各
    款所定駁回更生聲請之事由存在，則其聲請更生，應屬有據
    ，並依上開規定命司法事務官進行本件更生程序。
七、末按，本件依聲請人目前收入及財產狀況，現有之債務有不
    能清償之虞之情事，業如上述，並命司法事務官進行本件更
    生程序，聲請人具狀聲請保全處分，因本件更生聲請業經准
    許，已無保全處分之必要，爰裁定如主文第三項所示。
八、依消債條例第11條第1 項、第45條第1 項、第16條第1 項，
    裁定如主文。
中    華    民    國   100    年    9     月    9    日
                  民事庭      法  官  陳怡先
上為正本係照原本作成
本件不得抗告。
本裁定已於民國100年9月9日公告。
中    華    民    國   100    年    9     月    9    日
                              書記官  鄭靜芳